臺灣雲林地方法院民事裁定　　　　　　　　 94年度抗字第2號
抗　告　人　甲○○
相　對　人　彰化商業銀行股份有限公司
法定代理人　張伯欣
上列抗告人因與相對人間拍賣抵押物事件，對於中華民國94年7
月15日本院94年度拍字第201 號裁定提起抗告，本院裁定如下：
    主  文
抗告駁回。
抗告程序費用新台幣肆拾伍元由抗告人負擔。
    理  由
一、按民法第873條第1項規定，抵押權人於債權已屆清償期而未
    受清償者，得聲請法院拍賣抵押物，就其賣得價金而受清償
    ，是抵押權人依此項規定聲請拍賣抵押物，係屬非訟事件，
    法院所為准駁之裁定，無確定實體法上法律關係存否之性質
    ，於債權及抵押權之存否無既判力，故祗須其抵押權已經依
    法登記，且債權已屆清償期而未受清償，法院即應為准許拍
    賣抵押物之裁定，至對於此項法律關係有爭執之人，為求保
    護其權利，應另提起訴訟，以求解決，不得僅依抗告程序聲
    明其爭執，並據為廢棄拍賣抵押物裁定之理由（參照最高法
    院51年10月8日民刑庭總會決議）。
二、查債權人即相對人彰化商業銀行股份有限公司（下稱彰化銀
    行）主張抗告人甲○○於民國87年4 月15日以原裁定附表所
    示不動產，為債務人即第三人曾珮鈞即曾艷紅對相對人彰化
    銀行現在及將來所負一切債務之擔保，設定最高限額新台幣
    （下同）120 萬元之抵押權，存續期間自87年4 月14日起至
    137 年4 月14日止，債務清償日期各別訂明於契約內，並經
    辦妥登記在案。嗣第三人曾珮鈞即曾艷紅於86年8 月21日向
    相對人彰化銀行申請信用卡使用，簽訂信用卡申請書，表明
    同意信用卡約定條款之約定，第三人曾珮鈞即曾艷紅得於特
    約商店憑卡簽帳消費或向辦理預借現金之金融機構預借現金
    ，並約定當時之應付帳款應於當期繳款截止日前向相對人彰
    化銀行清償，如逾期未履行時須自應繳日起，按日息萬分之
    五點四計算至帳款清償日止之延滯息。詎第三人曾珮鈞即曾
    艷紅自86年8 月30日領用信用卡後至90年5 月24日止陸續簽
    帳消費或預借現金，迄今尚欠相對人彰化銀行本金30 1,456
    元及自90年8 月2 日起至清償日止，按日息萬分之五點四計
    算之延滯息，為此，聲請拍賣抵押物以資受償，業據相對人
    提出之他項權利證明書、抵押權設定契約書、信用卡申請書
    等影本及土地登記謄本等為證，原審法院據以准許相對人拍
    賣抵押物之聲請，經核並無不合。
三、抗告意旨略以：抗告人於87年4 月15日為擔保第三人曾珮鈞
    即曾豔紅對相對人現在及將來所負一切債務，提供抗告人所
    有坐落雲林縣古坑鄉○○段174-2 地號及同段175 地號土地
    ，設定最高限額120 萬元之抵押權，其目的無非僅是提供擔
    保物供第三人曾珮鈞即曾豔紅作貸款之擔保而已。本件抗告
    人係在不知情之情況下簽訂定型化契約，而相對人亦未告知
    簽訂契約後之相關法律責任，實有違誠信原則。況抗告人定
    期分期清償第三人曾珮鈞即曾豔紅之貸款，已盡保證人之義
    務。又擔保貸款、信用放款當事人雙方必立有借據，並經保
    證人簽名於其上以示願擔保本件債務之意思表示，惟使用信
    用卡消費，則無須保證人之簽章，自難令保證人負保證之責
    。再抗告人與相對人簽訂定型化契約在前，第三人曾珮鈞即
    曾豔紅使用信用卡消費在後，相對人將第三人曾珮鈞即曾豔
    紅使用信用卡消費產生之債務，納入定型化契約之責任範圍
    ，對抗告人顯失公平。另相對人明知第三人曾珮鈞即曾豔紅
    已無清償能力，竟同意第三人曾珮鈞即曾豔紅使用相對人所
    發行之信用卡，造成第三人曾珮鈞即曾豔紅對相對人另負有
    30 餘 萬元之信用卡債務，並依上開定型化契約之約定要求
    抗告人代為償還，相對人顯然怠於行使監督及防止濫用之權
    ，有違平等互惠原則。是上開定型化契約，依消費者保護法
    第11條、第12條規定，應為無效。為此，提起本件抗告，請
    求廢棄原裁定等語。
四、惟查，抗告意旨所爭執者，係屬實體上法律關係之爭執，揆
    諸前揭說明，應由抗告人另提起訴訟，以資解決，並非本件
    非訟事件抗告程序所得加以審究，故抗告人遽而提起本件抗
    告，聲明廢棄原裁定，為無理由，應予駁回。
五、據上論結，本件抗告為無理由，爰依非訟事件法第46條、第
    21條第2 項、第24條第1 項，民事訴訟法第495 條之1 第1
    項、第449 條第1 項、第78條，裁定如主文。
中　　華　　民　　國　　94　　年　　11　　月　　15　　日
                  民事第二庭  審判長法  官  陳宏卿
                                    法  官  趙思芸
                                    法  官  冷明珍
以上正本係照原本作成。
如不服本裁定，僅得於收受本裁定正本送達後10日內，以適用法
規顯有錯誤為理由，向本院提出再抗告狀，（須附繕本一份及繳
納再抗告裁判費新台幣1,000元），經本院許可後始可再抗告。
中　　華　　民　　國　　94　　年　　11　　月　　15　　日
                                    書記官  朱克文
